臺北高等行政法院判決　　　　　　　　　　　　　　九十二年度訴字第五二四一號
　　　　　　　　　　　　　　　.
　　原　　　告　甲○○
　　被　　　告　桃園縣政府
　　代　表　人　乙○○縣長）.
　　訴訟代理人　丁○○
　　　　　　　　丙○○
右當事人間因就業服務法事件，原告不服行政院勞工委員會中華民國九十二年九月十
九日勞訴字第○九二○○四一二八○號訴願決定，提起行政訴訟。本院判決如左：
    主  文
原告之訴駁回。
訴訟費用由原告負擔。
    事  實
原告甲○○為照顧母親王蔡素珠，於民國（下同）九十一年八月二十六日委託順象人
才仲介有限公司（下稱順象公司）向行政院勞工委員會申辦聘僱外籍監護工，依規定
須提出王蔡素珠之診斷證明書以為核辦之文件，詎其檢具之財團法人彰化基督教醫院
（下稱彰基醫院）九十一年八月五日所開立之雇主申請聘僱家庭外籍監護工專用診斷
證明書，經行政院勞工委員會（下稱勞委會）向該醫院求證結果，得知該診斷證明書
並非彰基醫院所開立，勞委會乃於九十二年四月一日以勞職外字第○九二○二○二四
三六Ｂ號函移由被告查處，經被告審認係於辦理聘僱外國人許可之申請，提供不實資
料屬實，依就業服務法第五條第二項第五款及同法第六十五條第一項規定，以九十二
年六月十三日府勞外字第○九二○一二五一四一號處分書，裁處原告罰鍰新台幣（下
同）三十萬元整。原告不服，提起訴願，遭決定駁回，而提起本件行政訴訟。茲摘敘
兩造訴辯意旨如次：
甲、原告方面：
壹、聲明：訴願決定及原處分均撤銷。
貳、陳述：
  一、台灣桃園地方法院檢察署檢察官所為不起訴處分書中，認為原告既係委由合法
      順象公司辦理雇用外勞，交付款項後，順利引進外勞，自難苛責原告應對持有
      彰基醫院診斷證明書真偽進行辨認，可知勞委會認定事實有誤，違反經驗法則
      ，原處分機關之行政裁量既有瑕疵，故其行政處分自屬違法，而且亦有行政訴
      訟法第四條第二項，逾越權限或濫用權力，以致行政處分以違法論之情形存在
      。
  二、代理應僅限於意思表示範圍內，不含意思表示外之行為，故不法行為及事實行
      為不僅不得成立代理，亦不得成立表見代理。依就業服務法第四十條規定私立
      就業服務機構及其從業人員從事就業服務業務，不得於接受委任辦理聘僱外國
      人之申請許可．．．，提供不實資料，且辦理就業服務業務，不得未善盡受任
      事務致雇主違法或依就業服務法所發布之命令等。勞委會應不得僅以民法第一
      ○三條及行政程序法第二四條之規定，歸責於雇主，否則雇主何必委託人力仲
      介公司代辦相關外勞引進業務？原告實無須依司法院大法官釋字第二七五號解
      釋證明本身無過失責任。縱算有責，亦屬無過失，本件訴願決定及原處分均違
      反經驗法則與最高法院判例。
  三、依按行政程序法第八條規定，行政行為應以誠實信用之方法為之，並應保護人
      民正當合理之信賴。而大法官釋字第五二五號解釋，也明示信賴保護原則之權
      利保障，原告主張適用信賴保護原則，基於信賴情況下，亦無不值得信賴保護
      之情況，原告依就業服務法規定委託人力仲介公司為代辦相關外勞引進之事宜
      ，應屬合法。事實上原告亦無辦理引進外勞資料的提出能力，當然是信賴合法
      人力仲介公司所作所為，原告並無過失存在，甚無行政責任能力存在（類如刑
      罰責任能力，無責任，及無刑罰）。
  四、於法治國家憲法五權分立原則下，司法機關雖得尊重行政機關之行政裁量權，
      惟基於大法官釋字第二一六號解釋及憲法第八十條規定，法官於審判案件時，
      固可引用各機關依其職掌就有關法規所為釋示之行政命令，但仍得依據法律，
      表示適當不同之見解，不受其拘束。行政程序法第十條亦規定行政機關行使裁
      量權，不得逾越法定之裁量範圍，並應符合法規授權之目的，並應受法律及一
      般法律原則之拘束。本件勞委會訴願決定並非依調查所得證據為認定事實，違
      反經驗法則，此可自其九十二年三月二十五日勞職外字第○九二○○一一四一
      三號函說明三意旨：「有關家庭監護工申請案，一般係由雇主備妥受監護人之
      診斷證明書及相關資料，再委任仲介公司辦理，依民法第一○三條規定，代理
      人於代理權限內，以本人名義所為之意思表示，直接對本人發生效力。又按行
      政程序法第二四條規定，當事人得委任代理人。代理權之授與，及於該行政程
      序有關之全部程序行為。」得知，是足知其認定事實有誤，而致其訴願決定違
      法。
  五、綜上所陳，可知勞委會訴願決定及原處分為違法，即行政裁量係屬瑕疵，請判
      決如起訴之聲明。
乙、被告方面：
壹、聲明：一、駁回原告之訴。  二、訴訟費用由原告負擔。
貳、陳述：
  一、按雇主招募或僱用員工，而須辦理聘僱外國人之申請許可、招募、引進或管理
      事項，不得提供不實資料，違反者，處新台幣三十萬元以上一百五十萬元以下
      罰鍰。就業服務法第五條第二項第五款及同法第六十五條第一項分別有明定。
  二、原告以其母親王蔡素珠為受監護人之名義，委託順象限公司向勞委會申辦外籍
      家庭監護工，於九十一年八月二十六日檢具不實之彰基醫院之診斷證明書【該
      醫院九十一年十二月二十六日（九一）彰基病歷字第九一一二○四六號函復前
      開診斷證明書非該院所開立】，可見原告提供不實診斷證明書辦理外勞之申請
      許可，而有就業服務法第五條第二項第五款之違法事實，應依同法第六十五條
      第一項規定處三十萬元罰鍰。
  三、原告雖訴稱勞委會並不得僅以民法第一百零三條與行政程序法第二十四條規定
      ，就歸責於雇主，否則雇主何必委託人力仲介公司代辨相關外勞引進業務，所
      以原告並不須依大法官會議釋字第二七五號解釋證明本身無過失責任云云。惟
      按就業服務法第五條第二項第五款並未限制直接故意，原告未盡規範所要求之
      行為，即屬注意義務之違反並因該「不注意」之心理狀態致生違法結果，況原
      告就所提供之診斷書應注意其真實性，且診斷書之申請有一定程序，是否經正
      常程序申請，診斷結果與事實是否相符，客觀上均屬「能注意」，原告既未盡
      注意義務，致生違法行為，非無過失。刑法與行政法所規範之目的及法令構成
      要件不同，兩者不能相提並論。被告依行政程序法第三十六條、第三十八條、
      第三十九條及第四十三條之規定辦理，並注意原告有利及不利事項，斟酌全部
      陳述與調查事實及證據之結果，依論理及經驗法則判斷事實之真偽，作成行政
      處分，於法有據。
  四、綜上，原告違法事實洵堪認定，且本件訴願已經勞委會以訴願為無理由駁回在
      案。原處分及訴願決定，應予維持。請判如答辯聲明，以符法制。
    理  由
一、按雇主招募或僱用員工，而辦理聘僱外國人之申請許可、招募、引進或管理事項
    者，並不得提供不實資料，就業服務法第五條第五款定有禁止明文，而違反該條
    款規定者，依同法第六十五條第一項規定，應處新台幣三十萬元以上一百五十萬
    元以下之罰鍰。又按「人民違反法律上之義務而應受行政罰之行為，法律無特別
    規定時，雖不以出於故意為必要，仍須以過失為其責任條件。但應受行政罰之行
    為，僅須違反禁止規定或作為義務，而不以發生損害或危險為其要件者，推定為
    有過失，於行為人不能舉證證明自己無過失時，即應受處罰。」司法院大法官釋
    字第二七五號解釋甚明，其明示行政罰之行為，受罰人之責任意思，法律如無特
    別規定時，仍須有過失為必要。另其但書並特別指出，應受行政罰之行為，行為
    人僅須違反禁止規定，除法規另以發生損害或危險為其要件者外，即推定為有過
    失，因之，除非行為人能證明自己無過失，否則即應受罰。
二、查原告為照顧母親王蔡素珠起居，於九十一年八月二十六日委託順象公司向勞委
    會申辦聘僱外籍監護工之事實，已據原告及順象公司負責人詹馥如分別在桃園縣
    政府勞工局談話中陳述明確，有渠等之談話紀錄附卷足稽，審核二人陳述內容互
    核一致，應屬可信，堪信為真實。而原告依規定須提出王蔡素珠之診斷證明書以
    為核辦，其於申辦是日所檢具之彰基醫院九十一年八月五日所開立之「雇主申請
    聘僱家庭外籍監護工專用診斷證明書」，經勞委會向該醫院函查結果，得知該診
    斷證明書並非彰基醫院所開立，復經該醫院以九十一年十二月二十六日以（九一
    ）彰基病歷字第九一一二○四六號函復明確在卷，足徵原告為申辦外籍勞工所提
    供之王蔡素珠診斷證明書確屬不實之資料之事實，洵堪認定。
三、本件兩造爭執點在於原告對提供上開不實王蔡素珠之診斷證明書有無故意或過失
    ？若無故意而有過失時，原告是否已依大法官釋字第二七五解釋意旨盡舉證責任
    證明自己無過失而免責？
四、經查：原告陳稱為照顧母親王蔡素珠起居，始委託順象公司向勞委會代申辦聘僱
    外籍監護工，自己除交付戶口名簿、身分證影本及仲介費用外，並未直接提供王
    蔡素珠診斷證明書【問：是否委託仲介公司申辦聘僱外籍監護工？．．．你（指
    原告）是否持有財團法人彰化基督教醫院開具之診斷證明書提出申請聘僱外勞？
    答：我有委託順象人才仲介有限公司申辦聘僱外籍監護工。．．．。我並未提供
    該診斷證明書，委託之順象公司有向我收取仲介費用，正確金額已忘記。當初仲
    介公司派員至家中取戶口名簿及身分證影本。】（見上開桃園縣政府勞工局談話
    紀錄），核與順象公司負責人詹馥如之談話紀錄指稱：有接受原告委辦代為申辦
    外籍監護工，但將有關體檢、接送等業務外包給林國成，並收取費用六千元等語
    。對提供本件診斷證明書之陳述情節大致一致，該部分之事實應屬可信，足知原
    告並未親自辦理本件申辦外籍監護工事宜，而委由仲介公司辦理並提供上開診斷
    證明書灼然，是其所稱無故意提供上開不實之診斷證明書之行為，應屬可採。
五、茲須進一步探討者為，原告雖無故意提供不實資料行為，惟是否有無過失行為？
    對此，原告雖訴稱全部申辦外籍監護工事宜均委由順象公司辦理，基於信任，始
    交由順象公司承辦，未曾見過所謂診斷證明書云云。惟卷查本件原告為家庭外籍
    監護工之招募、引進事宜時，曾填具「雇主聘僱外籍勞工申請表」，連同上開不
    實偽造之診斷證明書，於九十一年八月二十六日向勞委會職業訓練局提出申請。
    該份申請表上明載申請之雇主及聯絡人均為原告，並蓋有其印文，有該申請表一
    份在卷足證。原告既自承有交付戶口名簿、身分證等證件予順象公司，則此有關
    會致自己與他人產生法律關係之重要文件等，衡情應會注意受託人將之用於何處
    及何文書上，且事實上並無不能注意之情事，是其按情節應注意，並能注意而不
    注意，若謂無過失，即有可議之處。況原告於準備程序中對於審判長所問：．．
    ．到底有沒有去醫院檢查作體檢？診斷證明書又怎麼會產生？原告復稱：我不知
    道，我也不知道診斷證明書是怎麼來的（見本院九十三年十月十二日筆錄）。然
    徵之一般經驗法則，診斷證明書均應由醫師診察後開立，而原告既不明受託人順
    象公司未帶母親王蔡素珠親至醫院檢查，則申請時檢具之母親診斷證明書焉能憑
    空產生，是其在客觀上實有預見該診斷證明書為不實之可能，且原告之母親究竟
    有無於九十一年八月五日，到遠在彰化市之彰基醫院就診，之前有無就診紀錄，
    受監護人為其母親，原告不能諉為不知，足見原告並未就自己交付攸關會產生法
    律關係之印章與身分證等後之使用情形，及母親是否到彰基醫院就診等情節，盡
    到客觀注意義務，卻任由受託人不法使用其所提供之文件、印章等，致發生提供
    上述偽造診斷證明書之事實，原告復未能舉證證明自己對整個提供不實資料部分
    已盡注意之能事並無過失。退步言之，縱認原告並未違反注意義務，惟其行為業
    已違反就業服務法之禁止提供不實資料之規範，依首揭司法院釋字第二七五號解
    釋，亦應推定為有過失，原告難辭其咎，其主張善意信賴受託人，且已善盡其義
    務一節，為無過失云云，依上述說明，委無可採。
六、末查本件原告經查係因過失「提供」不實之醫院診斷證明書，委由順象公司辦理
    聘僱外籍監護工之申請許可，致違反就業服務法第五條第二項第五款規定，被告
    乃依同法第六十五條第一項規定，處原告罰鍰，此乃違反行政法規而受之秩序罰
    ，與原告是否構成刑事偽造文書犯罪之認定尚屬無涉，一併敘明。
七、從而，被告以原告違反就業服務法第五條第二項第五款，而依同法第六十五條規
    定，處罰鍰三十萬元，於法核無不合。訴願決定予以維持，亦屬妥適。原告主張
    前詞，請求撤銷訴願決定及原處分，為無理由，應予駁回。
八、本件判決基礎已經明確，兩造其餘主張或陳述，與判決結果無影響，爰不再一一
    論述。
據上論結，本件原告之訴為無理由，爰依行政訴訟法第九十八條第三項前段，判決如
主文。
中　　華　　民　　國　　九十三　　　年　　十一　　　月　十一　　日
                     臺 北 高 等 行 政 法 院  第 六 庭
                                審 判 長 法  官　　林  樹  埔
                                         法  官　  曹  瑞  卿
                                         法  官    許  瑞  助
右為正本係照原本做成。
如不服本判決，應於送達後二十日內，向本院提出上訴狀並表明上訴理由，如於本判
決宣示後送達前提起上訴者，應於判決送達後二十日內補提理由書狀 (須按他造人數
附繕本)。
中　　華　　民　　國　　九十三　　　年　　十一　　　月　十一　　日
                                     法院書記官   蔡  逸  萱
